最　高　行　政　法　院　判　決　　　　　　　　　九十一年度判字第一九一五號
　　上　訴　人　甲○○
　　訴訟代理人　徐則鈺　律師
　　被 上訴 人　行政院新聞局
　　代　表　人　葉國興
右當事人間因廣播電視法事件，上訴人對於中華民國九十年二月十五日臺北高等行政
法院八十九年度訴字第二八四號判決，提起上訴，本院判決如左：
　　主  文
上訴駁回。
上訴審訴訟費用由上訴人負擔。
　　理  由
一、本件上訴人主張：（一）廣告內容是否妨害善良風俗，應佐以當時廣告畫面，以
    及配音員之語調等情狀整體觀之，始能判斷，有臺灣臺北地方法院八十九年度易
    字第五○三號判決意旨可資參照。系爭廣告畫面並無任何不妥之處，有勘驗筆錄
    可證，原判決僅憑「變態樂園，性虐待案例」、「疼痛有時對我來說是一種享受
    」等文字旁白，即認定妨害善良風俗，未免失之率斷。（二）廣播電視法第二十
    一條之規定於廣播電視節目供應事業所播出之「節目」，固有準用之規定，惟其
    所播出之「廣告」，並不在準用之範圍。又依廣播電視法第二條第九款規定，類
    似龍祥電視台於有線電視頻道所播出之廣告，顯非廣播電視法第三十二條所定義
    之廣告，並不得直接適用於廣播電視節目供應事業所播出之廣告。再者，廣播電
    視法第四章「廣告管理」中，僅第三十四條依第二十九條之一規定於廣播電視節
    目供應事業準用，依「明示其一，排除其他」之法理，第二十一條及第三十二條
    之規定，於廣播電視節目供應事業所播出之廣告，並無「適用」，亦不「準用」
    。原判決認為廣播電視節目供應事業之廣告應為第三十二條所規範，顯屬違法。
    再者，行政法規定之法人行為與自然人行為自應分別視之，縱令系爭廣告違反廣
    播電視法，亦屬節目供應事業本身違法，非該事業負責人違法，被上訴人之處分
    書處罰事由亦認定上訴人所經營之龍祥育樂股份有限公司（下稱龍祥公司）違反
    廣播電視法規定，而對上訴人加以處罰，然並未提出任何證據或說明指出上訴人
    具體違法之行為，原判決亦僅以上訴人經營之龍祥公司曾多次遭被上訴人處分為
    由，認定上訴人應負法律上責任，實有判決不備理由之違法。（三）「○二○四
    」付費電話業務乃半官方之中華電信股份有限公司所經營，倘如原判決所稱「『
    ○二○四』付費電話為色情業者氾濫利用，乃眾所週知之事實」，何以主管機關
    交通部未依法處理，足見原判決此部分論述純屬臆測，缺乏法律依據，顯有判決
    不備理由之違法。縱原判決所稱為事實，亦係「○二○四」付費電話內容遭色情
    業者氾濫利用，與廣告內容是否違反善良風俗無關，原判決對此說理不清，顯有
    判決不備理由之違法。（四）綜上所述，本件原判決尚有違誤，請准就法律見解
    紛歧部分行言詞辯論後，為廢棄原判決並撤銷一再訴願決定及原處分之判決。
二、原審斟酌全辯論意旨及調查證據之結果，以：（一）上訴人係依廣播電視法於八
    十五年六月七日經被上訴人合法設立登記之廣播電視節目供應事業之負責人，其
    擔任負責人之龍祥公司並領有被上訴人核發之節目供應事業許可證，為廣播電視
    節目供應事業者，至為明確。又龍祥公司係於本件行為（八十八年四月廿九日）
    後之八十八年八月三日始依衛星廣播電視法規定取得執照，而有線廣播電視法僅
    規範有線廣播電視系統經營者及頻道供應者，對廣播電視節目供應事業者，並無
    規定，是本件尚無有線電視法、衛星廣播電視法之適用，而應適用廣播電視法。
    （二）本件上訴人係龍祥公司負責人，該公司製播之龍祥電影台，於八十八年四
    月二十九日零時播出之「賭城」節目中插播「000000000」（原處分及
    一再訴願決定均誤植為「000000000」）付費電話廣告，廣告中除有「
    變態樂園，性虐待案例」字幕外，並有女子旁白：「疼痛有時對我來說是一種享
    受，快打000000000，000000000」等煽情之語，經勘驗屬實
    。按「變態樂園，性虐待案例」、「疼痛有時對我來說是一種享受」等語，就其
    整體之特性及其目的，並依社會一般觀念，兼顧善良風俗及青少年身心健康之維
    護而為觀察，該廣告內容足以刺激性慾，引起一般人之厭惡，依現今之一般社會
    觀念觀察顯然對於公共秩序及善良風俗有不良影響，其違反廣播電視法第二十一
    條第五款規定之事實，堪以認定。又所謂違反公共秩序或善良風俗，不以達猥褻
    之程度為必要，是否達猥褻之程度，乃刑法第二百三十五條之構成要件，核與廣
    播電視法第二十一條第五款規範之範圍不同，上訴人提出之不起訴處分書及告發
    書等影本，尚難採為有利上訴人之認定。（三）觀之廣播電視法第二十一條、第
    二十九條之一、第三十二條規定可知，不論是節目內容或廣告內容，均不得妨害
    公共秩序或善良風俗。雖同法第二十九條之一於第四章「廣告管理」章中，僅明
    文準用第三十四條，而未準用第三十二條，惟第三十四條係規範應經衛生主管機
    關核准之廣告，第三十二條係規範不得播出之廣告，範圍與目的均不同；同法第
    二十九條之一既已明文規定節目內容準用第二十一條規定，而第三十二條復規定
    廣告內容準用第二十一條規定，則廣播電視節目供應事業之廣告應為第三十二條
    所規範，當然不得違反第二十一條規定，不待於第二十九條之一另為準用之規定
    ，此並非立法之疏漏。（四）龍祥公司係廣播電視節目供應事業，其所播放之廣
    告依同法第三十二條規定，準用同法第二十一條第五款禁止之規定，上訴人既為
    龍祥公司負責人，依同法第四十九條第一項規定，其違反同法第二十一條第五款
    規定，自應準用第四十三條第一項規定予以處罰。（五）龍祥公司近年所播出之
    節目，有傷害兒童身心健康、妨害善良風俗等違反廣播電視法第二十一條第四款
    、第五款情事，業已受罰，有本院八十九年度判字第三四六號、八十九年度判字
    第八○○號判決可稽，上訴人為其負責人，自無不知之理。而「○二○四」付費
    電話大部分為色情業者氾濫利用，乃眾所週知之事實，上訴人在該公司受罰後，
    對於其廣告內容猶未慮及改善之道，仍繼續供應該違法廣告於有線電視播送系統
    頻道中播出，顯已違反廣播電視法第二十一條第五款之規定，自應負法律上責任
    。至被上訴人已否另依同法第四十五條之二規定處罰龍祥公司，尚非所問，亦不
    以已依第四十五條之二處罰公司後，方得處罰公司負責人為必要。上訴人以「0
    00000000」付費電話為業者妨害公共秩序及善良風俗之手段，被上訴人
    指為情節較重，遂依廣播電視法第四十九條準用同法第四十三條規定處上訴人罰
    鍰十萬元（折合新臺幣三十萬元），於法並無不合，一再訴願決定，遞予維持，
    亦無不當，均應予維持，為其判斷之基礎，爰駁回上訴人於原審之訴，經核並無
    不合。
三、上訴人不服原判決，據前開各詞提起上訴，經查：原判決所載「○二○四」付費
    電話大部分為色情業者泛濫利用，乃眾所週知一節，乃原審法院體驗觀察社會生
    活而得，尚難認係出於臆測，而此於法院已顯著之事實，原審依行政訴訟法第一
    百七十五條準用民事訴訟法第一百七十八條之規定，自無庸再由當事人舉證。上
    訴人謂原審前開認定欠缺法律依據，原判決有理由不備之違法云云，並不足採。
    另原審前開認定，乃係為說明上訴人就供應利用前開付費電話之系爭廣告，係屬
    違反善良風俗，應已有認識，並非據以直接論述系爭廣告屬違反善良風俗，是上
    訴人指原判決就此部分說理不清，有判決不備理由之違法云云，亦非可取。至上
    訴人其餘各節指摘，原已據原審於理由欄內詳載其不可採之理由，上訴人猶執前
    詞而為指摘，求予廢棄原判決及撤銷原處分及一再訴願決定，為無理由，應予駁
    回。又有關本件所涉及之廣播電視節目供應事業提供之廣告內容如何適用廣播電
    視法第三十二條之法律問題，本院多件判決（九十一年度判字第三二二號、九十
    一年度判字第二四二號）業經表示同一見解，尚無紛歧之處，上訴人就此請求行
    言詞辯論一節，核無必要，併此敘明。
據上論結，本件上訴為無理由，爰依行政訴訟法第二百五十五條第一項、第九十八條
第三項前段，判決如主文。
中　　華　　民　　國　　九十一　　　年　　　十　　　　月　　二十四　　　日
                    最 高 行 政 法 院  第 三 庭
                                審 判 長 法  官　　　葉　振　權
                                         法  官      林  茂  權
                                         法  官　　　吳　錦　龍
                                         法  官　　　劉　鑫　楨
                                         法  官　　　吳　明　鴻
右  正  本  證  明  與  原  本  無  異
　　　　　　　　　　　　　　　　　　　　 法院書記官　阮  桂  芬
中　　華　　民　　國　　九十一　　　年　　　十　　　　月　　二十四　　　日
